臺灣高等法院臺中分院刑事判決
111年度金上訴字第1797號

上  訴  人  
即  被  告  楊靜宜


                    居臺中市○○區○○路0段000號00樓之0（送達處所）
選任辯護人  蘇文俊  律師
            林淇羨  律師
上列上訴人因加重詐欺等案件，不服臺灣臺中地方法院111年度
金訴字第150號中華民國111年5月19日第一審判決（起訴案號：
臺灣臺中地方檢察署110年度偵字第18302號），提起上訴，本院
判決如下：
    主  文
原判決關於附表編號2（即告訴人鐘元和）所示之罪及所定應執
行刑，均撤銷。
丙○○三人上共同犯詐欺取財罪，處有期徒刑壹年壹月。
其餘上訴駁回（即告訴人甲○○）。
上開撤銷改判及上訴駁回部分，應執行有期徒刑壹年肆月。緩刑
伍年，緩刑期間付保護管束，並應接受受理執行之地方檢察署所
舉辦之法治教育課程貳場次。
    犯罪事實
一、丙○○可預見不合常情地收購、租賃或借用不具相當信賴關係
    之人之金融帳戶以收受款項，且委由該等金融帳戶所有人從
    金融帳戶提領他人匯入款項後，再以當面交付、放置於指定
    地點等方式轉交所提領現金款項予他人者，極可能係計畫以
    此方式實際獲取詐欺所得等不法款項，並製造該等不法款項
    之金流斷點，進而掩飾及隱匿該等不法款項之去向及所在，
    竟自民國109年3月中旬某日起，經真實姓名年籍不詳、於通
    訊軟體LINE（下稱LINE）分別使用暱稱「張小姐」、「長宏
    KT」之人（均無證據證明係未成年人，下述之不詳人士均同
    ）表示欲支付報酬委由其提供金融帳戶以及代為提領、轉交
    匯入款項後，基於縱其提領、轉交之款項係詐欺所得亦不違
    背其本意之間接故意，於同年4月初某日，透過LINE提供其
    所有如附表「受款帳戶」欄所示之第一商業銀行金融帳戶、
    臺灣銀行金融帳戶（下稱「本案帳戶」）之帳號資訊予「張
    小姐」，並同意從事依「長宏KT」之指示從本案帳戶提領他
    人匯入款項，再前往特定地點當面轉交所提領款項予他人等
    工作。嗣丙○○與吳温樺、簡文忠（上開二人涉嫌本案犯行部
    分，均經臺灣臺中地方法院另行審結）以及「張小姐」、「
    長宏KT」等不詳人士，基於意圖為自己不法所有之三人以上
    共同詐欺取財、掩飾及隱匿特定犯罪所得之去向及所在之洗
    錢個別犯意聯絡，由不詳人士分別向甲○○、鐘元和實施如附
    表「詐騙手法」欄所示詐術內容，致甲○○、鐘元和陷於錯誤
    ，分別於如附表「轉帳時間」欄所示之時間（均於109年4月
    13日），將如附表「受騙金額」欄所示之款項（分別為新臺
    幣〈下同〉29萬元、28萬元）匯入本案帳戶。丙○○旋依「長宏
    KT」之指示，於同日從本案帳戶提領上開詐欺所得款項中之
    54萬6千元（分別為27萬8千元、26萬8千元），而各留存1萬
    2千元於本案帳戶內作為其實際分得之報酬，並於同日晚間8
    時30分許，在臺中市○○區○○路000號對面之檳榔攤旁，將前
    揭提領款項一併當面交給吳温樺，再經吳温樺將該等款項一
    併當面轉交給簡文忠，簡文忠復搭乘臺灣高鐵北上於不詳時
    、地轉交該等款項給不詳人士，進而掩飾及隱匿該等詐欺所
    得款項之去向及所在。嗣因甲○○、鐘元和發覺有異報警處理
    ，經警循線追查，始悉上情。
二、案經甲○○、鐘元和訴由臺中市政府警察局大甲分局報告臺灣
    臺中地方檢察署檢察官偵查後起訴。
    理  由
一、證據能力
  ㈠刑事訴訟法第159條之5規定：「被告以外之人於審判外之陳
    述，雖不符前四條之規定，而經當事人於審判程序同意作為
    證據，法院審酌該言詞陳述或書面陳述作成時之情況，認為
    適當者，亦得為證據。」、「當事人、代理人或辯護人於法
    院調查證據時，知有第159條第1項不得為證據之情形，而未
    於言詞辯論終結前聲明異議者，視為有前項之同意。」其立
    法意旨在於傳聞證據未經當事人之反對詰問予以核實，原則
    上先予排除，惟若當事人已放棄詰問或未聲明異議，基於證
    據資料愈豐富，愈有助於真實發現之理念，且強化言詞辯論
    原則，法院自可承認該傳聞證據例外擁有證據能力。經查，
    以下本案所引用被告以外之人於審判外之言詞或書面陳述之
    證據能力，檢察官、上訴人即被告丙○○（下稱被告）及辯護
    人於本院審理時，分別稱同意作為證據使用及對於證據能力
    沒有意見（見本院卷第64至65頁），復未於言詞辯論終結前
    爭執或聲明異議（見本院卷第65至75頁），本院審酌前開證
    據作成或取得狀況，均無非法或不當取證之情事，亦無顯不
    可信之情況，且與待證事實具有關連性，依刑事訴訟法第15
    9條之5之規定，自具有證據能力。
  ㈡刑事訴訟法第159條至第159條之5有關傳聞法則之規定，乃對
    於被告以外之人於審判外之言詞或書面陳述所為之規範；至
    非供述證據之書證及物證，其中書證部分若以該書面證據本
    身物體之存在或不存在作為證據者，係屬物證，性質上並非
    供述證據，應無傳聞法則規定之適用，如該非供述證據非出
    於違法取得，即不能謂其無證據能力。經查，本判決下列所
    引用之非供述證據，與本案待證事實具有關聯性，亦查無違
    法取得之情形，且檢察官、被告及辯護人亦未爭執其證據能
    力，自得作為本案之證據。
二、認定事實所憑之證據及理由
　　訊據被告固坦承有提供本案帳戶之帳號資訊予「張小姐」，
    以及其依「長宏KT」之指示從本案帳戶提領款項後，將該等
    提領款項當面交付給證人即共同被告吳温樺（以下僅稱姓名
    ）等事實，惟否認有何三人以上共同犯詐欺取財、一般洗錢
    之犯行，辯稱：當初是為了找工作，有詳細問一下他們的工
    作內容大概是什麼，客觀有這些行為，但主觀上我不知道他
    們是詐騙集團；又我已與告訴人鐘元和（以下僅稱姓名）達
    成和解且履行完畢，鐘元和亦同意法院從輕給予緩刑處分等
    語（見本院卷第7至13、71頁）。辯護人則為其辯稱：由被
    告於原審所提之對話紀錄可知，被告確實是在求職過程中遭
    到詐騙集團詐騙、利用，被告主觀上不具備犯罪故意，此因
    被告所提供之臺灣銀行帳戶為其自己的薪轉帳戶，提供時尚
    有9630元，如被告知悉從事犯罪行為，不可能冒著帳戶被凍
    結之風險而提供帳戶，且被告於經銀行通知帳戶被凍結後，
    隨即前往大甲派出所報案，如被告知情，亦不可能留下個人
    資料讓檢警追查；又被告沒有任何前科紀錄，從事底層作業
    員工作，生活非常單純，本件詐騙集團之犯罪手法又與一般
    常見情形不同，被告實無法辨識，參照辯護人在原審所提之
    案例，亦認為此種情形應不成立犯罪；再被告雖然在原審法
    官訊問時表示，自己如果需要收受貨款，不會使用他人帳戶
    等語，但這是在被告經歷檢警及法官訊問後，以客觀理性角
    度而回覆的內容，被告在行為當下是處於使就學子女經濟無
    虞的急迫狀態所為，無法理性認知詐騙集團的手法；如認被
    告仍構成犯罪，請考慮被告無前科紀錄、有固定工作及生活
    單純，且已與鐘元和達成和解等情，給予被告緩刑等語（見
    本院卷第73至74頁）。經查：
　㈠被告於109年4月初某日，透過LINE提供本案帳戶之帳號資訊
    予「張小姐」，並同意從事依「長宏KT」之指示從本案帳戶
    提領他人匯入款項，再前往特定地點當面轉交所提領款項予
    他人等工作，以及經不詳人士分別向告訴人甲○○（以下僅稱
    姓名）、鐘元和實施如附表「詐騙手法」欄所示詐術內容，
    致甲○○、鐘元和陷於錯誤，分別於如附表「轉帳時間」欄所
    示之時間，將如附表「受騙金額」欄所示之款項匯入本案帳
    戶後，被告旋依「長宏KT」之指示，於同日從本案帳戶提領
    上開匯入款項中之54萬6千元，而各留存1萬2千元於本案帳
    戶，並於同日晚間8時30分許，在臺中市○○區○○路000號對面
    之檳榔攤旁，將前揭提領款項一併當面交給吳温樺，再經吳
    温樺將該等款項一併當面轉交給證人即共同被告簡文忠（以
    下僅稱姓名），簡文忠復搭乘臺灣高鐵北上於不詳時、地轉
    交該等款項給不詳人士等情，為被告於警詢、偵訊、原審及
    本院審理時所不爭執（見偵卷一第199至204、207至212頁，
    偵卷二第62至63頁，原審卷第138、281頁，本院卷第71頁）
    ，且據吳温樺、簡文忠於警詢、偵訊及原審時，及甲○○、鐘
    元和於警詢時證述明確（見偵卷一第121至125、177至184、
    223至227、247至248頁，偵卷二第64至65、103至109頁，原
    審卷第82、95頁），並有本案帳戶之基本資料及交易明細紀
    錄、被告與「張小姐」、「長宏KT」之LINE通訊內容翻拍照
    片、甲○○及鐘元和之報案資料（包含陳報單、內政部警政署
    反詐騙諮詢專線紀錄表、受理各類案件紀錄表、受理詐騙帳
    戶通報警示簡便格式表、金融機構聯防機制通報單等）、所
    提出之轉帳資料及通訊內容翻拍照片等存卷可佐（見偵卷一
    第221、229至241、245、249至255、261、263、275至287、
    297至333頁，原審卷第199至216頁）。是此部分事實，先堪
    認定。
　㈡被告上訴及辯護意旨雖以前詞置辯。惟：
　1.被告就其從本案帳戶提領甲○○、鐘元和之受騙款項，以及將
    該提領款項當面轉交給吳温樺之緣由，固於偵查中供稱：當
    初我是在網路社群平台「臉書」搜尋兼職投資之工作廣告而
    發現某則貼文，然後透過LINE與「張小姐」議定工作內容及
    報酬，「張小姐」跟我說他們公司「KTrade幣托交易所平台
    」需要提供金融帳戶讓客戶運用交易虛擬貨幣，我只要將匯
    入我所提供金融帳戶之款項提領出來交給外務人員，就可以
    獲得匯入款項的4％作為報酬，所以我就提供本案帳戶給對方
    使用，後來「長宏KT」主動透過LINE跟我聯繫，並指示我提
    領、轉交匯入本案帳戶之款項等語（見偵卷一第202、210頁
    ，偵卷二第62頁），核與「張小姐」透過LINE對被告傳送之
    「KTrade幣托交易所平台無需投資、穩定收入…近期虛擬幣
    交易所火爆進行中…我們團隊需要收集帳戶註冊綁定交易所
    ，有交易產生的話會有資金匯到你綁定的帳戶上（帳戶不用
    寄出），你需要做的就是即時完成入金的提領工作，然後交
    給公司外務就可以了」、「簡單的說，我們公司兌換的錢匯
    入你帳戶，你提領出來，扣除你的4％佣金薪水提成（薪水是
    現領的），其餘的錢交給負責交接的專員面交就可以了」等
    文字訊息相符（見偵卷一第299至301頁，原審卷第199至200
    頁），且有被告與「長宏KT」之LINE通訊內容翻拍照片存卷
    為憑（見偵卷一第313至333頁，原審卷第206至216頁）。惟
    ：
  ⑴金融帳戶乃針對個人身分之社會信用而予資金流通，為個人
    參與經濟活動之重要交易或信用工具，具有強烈的屬人性，
    大多數人均甚為重視且極力維護與金融機構之交易往來關係
    ，故一般人均有妥善保管、防止他人擅自使用自己名義金融
    帳戶相關物件之基本認識，縱遇特殊事由偶有將金融帳戶交
    付、提供他人使用之需，為免涉及不法或令自身信用蒙受損
    害，亦必然深入瞭解其用途後，再行提供使用，此為日常生
    活經驗及事理之當然，殊為明確。況近年來不法份子利用人
    頭帳戶實行恐嚇取財或詐欺取財等財產犯罪案件層出不窮，
    業已廣為平面或電子媒體、政府機構多方宣導、披載，提醒
    一般民眾勿因一時失慮而誤蹈法網，輕易交付自己名義申辦
    之金融帳戶予他人，反成為協助他人犯罪之工具。從而，苟
    不合常情地向不具相當信賴關係之人蒐集或取得金融帳戶以
    收受款項，帳戶所有人應有該蒐集或取得金融帳戶者可能藉
    以從事不法財產犯行、收受詐欺等不法犯罪所得之合理懷疑
    及認識，此實為參與社會生活並實際累積經驗之一般智識程
    度之人所可揣知。被告於警詢及原審審理時供稱：我跟「張
    小姐」、「長宏KT」都是透過LINE進行聯繫，我不認識他們
    本人，我不知道「張小姐」實際工作之地點及辦公室在哪裡
    等語（見偵卷一第203頁，原審卷第282至283頁）。則依被
    告與「張小姐」、「長宏KT」之結識、往來關係，可見被告
    均係透過LINE與「張小姐」、「長宏KT」聯繫，不僅不知「
    張小姐」、「長宏KT」之真實姓名年籍資料，復未曾與「張
    小姐」、「長宏KT」當面洽談、確認應徵工作等事項，堪認
    被告與「張小姐」、「長宏KT」間均不具合理、相當程度之
    可信賴關係。
  ⑵觀之前述「張小姐」、「長宏KT」向被告說明之「工作」內
    容，乃係要求被告提供金融帳戶之帳號資訊，並負責提領匯
    入該等金融帳戶之款項再轉交予他人，即可獲得以匯入款項
    4％計算之薪水。然衡諸我國現今社會金融機構眾多，申辦金
    融帳戶甚為簡易、方便，並無特殊之身分、資格限制，且各
    金融機構除廣設分行外，復在便利商店、商場等公眾得出入
    之場所設置自動櫃員機，一般人均可隨時透過自動櫃員機操
    作提領、轉帳金融帳戶內之款項等交易，故若係基於正常、
    合理用途而須申辦金融帳戶收取款項，不論該等款項係何種
    標的（實體或虛擬財物）之合法交易所生，均以自己或具相
    當信賴關係者之名義申辦即可，殊無另行支付代價向不具相
    當信賴關係者借用金融帳戶來收取款項，甚至特地委由該等
    金融帳戶所有人提領匯入款項再當面轉交予他人、或轉出匯
    入款項至其他金融帳戶之理，蓋倘該等款項最終係應由出面
    收取款項之人進行處置或存放於其他金融帳戶，大可直接指
    定匯入該出面收取款項之人所管領之金融帳戶或最終存放之
    其他金融帳戶，而無多此一舉地輾轉透過不具相當信賴關係
    之人提領、轉交或居中轉帳該等款項之必要。參以被告於本
    院時自承：高職畢業、目前為工廠作業員、需扶養父母及2
    個分別就讀高中及大學的小孩等語（見本院卷第72頁），足
    認其於提供本案帳戶之帳號資訊予「張小姐」時，實係智識
    程度正常之成年人，並具有相當之工作經驗，即使所作工作
    僅為底層作業員而非管理階層，生活亦屬單純，亦非至愚駑
    鈍、年幼無知或與社會長期隔絕之人，自難認其有未能認知
    、意識有關金融帳戶之上開特性。且被告於原審準備程序及
    審理所自陳：我自己有開立金融帳戶，開立金融帳戶需要個
    人證件，不需要其他特別資料，我知道開立金融帳戶並不困
    難、沒有什麼門檻；如果我自己有收取款項的需要，我會用
    我自己或認識的人之金融帳戶來收取款項，不會付錢找我不
    認識的人提供金融帳戶讓我收取款項等語（見原審卷第132
    、281至282頁），係出於自己生活實際經驗所述，亦非辯護
    意旨所述是被告經歷檢警及法官訊問後，以客觀理性角度而
    回覆的內容甚明。輔以前揭常見不法份子利用人頭帳戶實行
    詐欺取財等財產犯罪案件之我國社會現況，足認被告對於上
    開「工作」內容之明顯不合常情，及「張小姐」、「長宏KT
    」極有可能係藉此從事詐欺取財犯行、收受詐欺所得等不法
    款項等情，實難諉為不知。再被告於偵訊及原審準備程序時
    亦供稱：當初對方跟我講工作內容時，我有懷疑是不合法的
    ，但對方有給我公司網址並用很多話術跟我解釋，我就相信
    對方等語（見偵卷二第62至63頁，原審卷第132至133頁），
    益徵被告於提供本案帳戶予「張小姐」、「長宏KT」使用時
    ，已預見「張小姐」、「長宏KT」欲使用本案帳戶收取之款
    項極有可能係詐欺所得等不法款項。
  ⑶按刑法上之故意，可分為直接故意與不確定故意（間接故意
    ），所謂「不確定故意」，係指行為人對於構成犯罪之事實
    ，預見其發生而其發生並不違背其本意者，刑法第13條第2
    項定有明文。基此，本案被告可預見「張小姐」、「長宏KT
    」等不詳人士不合常情地向其借用本案帳戶，極可能係欲使
    用本案帳戶來收受詐欺所得款項乙情，業如前述。被告雖辯
    稱其係因「張小姐」傳送之公司網址及話術而誤信本案其提
    領、轉交之款項係合法款項，惟被告與「張小姐」、「長宏
    KT」均不具合理、相當程度之可信賴關係，亦如前述，觀諸
    卷附被告與「張小姐」之LINE通訊內容翻拍照片，被告於傳
    送「請問方便問公司名稱嗎」之文字訊息予「張小姐」，而
    經「張小姐」回覆傳送「http://www.ktrade.io/#/Home這
    是我們公司官址，合法註冊、正派經營，放心喔，公司都是
    合法操作的」之文字訊息後，即未再以其他具體明確之方式
    向「張小姐」確認有關所謂「工作」內容之合法性（見原審
    卷第199至201頁）。參以被告於原審審理時供稱：當初「張
    小姐」有傳公司網址給我，我點進去確實有看到該公司，但
    我沒有打電話去確認實際上有無該公司等語（原審卷第283
    頁），可認被告徒憑與其不具合理信賴關係之「張小姐」所
    傳送之網址，及空泛保證合法等說詞，已難認被告可完全排
    除其所預見「張小姐」、「長宏KT」極可能使用本案帳戶收
    取詐欺所得等不法款項之疑慮。被告在仍可預見前揭疑慮有
    發生可能之情況下，即率然將其作為薪轉帳戶之本案帳戶帳
    號資訊提供予「張小姐」，甚至依「長宏KT」之指示，於本
    案帳戶提領真實來源不明之匯入款項後，再前往特定地點當
    面轉交該等提領款項給吳温樺，因此取得留存於本案帳戶內
    之款項作為報酬，堪信被告主觀上係為獲取報酬而選擇忽略
    、容任前揭申設金融帳戶之屬人性、與無熟識、合理信賴關
    係之人所談論工作內容之不合理性等疑慮，無顧於實際上可
    能發生之本案結果即為上開行為，其顯然具有與「張小姐」
    、「長宏KT」等人共同實施詐欺取財、一般洗錢等犯罪之不
    確定故意甚明。
  2.至辯護意旨所述於原審提出之臺灣橋頭地方法院110年度易
    字第29號、臺灣高等法院高雄分院110年度上易字第364號、
    本院109年度金訴字第273號等判決，主張該等判決均係依自
    稱「長宏KT」之不詳人士之指示提領並轉交匯入金融帳戶之
    款項，而與本案被告所為行為相類似之金融帳戶所有人所受
    無罪判決，以資作為對本案被告有利之證據。惟按個案之犯
    罪情節不同，縱屬犯罪類型雷同，仍不得逕將不同案件之事
    實認定、法律適用，比附援引為本院認定本件被告是否構成
    犯罪之依據甚明。又辯護意旨雖以本案帳戶為被告薪轉帳戶
    、被告獲悉本案帳戶遭警示凍結後主動報警處理及被告有正
    當職業等情，主張被告主觀上無不確定之故意。惟本件依前
    述證據認定被告確有與「張小姐」、「長宏KT」等人共同實
    施詐欺取財、一般洗錢等犯罪之不確定故意等情，已如前述
    。且被告之上開行為，皆與本案被告係預見其提領、轉交之
    款項為他人詐欺所得款項並容任其發生乙情不相牴觸，尚不
    足作為有利被告事實之認定，而使本院對本案被告具有詐欺
    取財、一般洗錢之不確定故意產生合理懷疑。是辯護意旨上
    揭所述，尚難採信。　　
　㈢綜上所述，被告上訴及辯護意旨所述均無可採，本案事證已
    臻明確，被告犯行堪以認定，應予依法論罪科刑。
三、論罪科刑
　㈠核被告就附表所為，均係犯刑法第339條之4第1項第2款之三
    人以上共同犯詐欺取財罪及洗錢防制法第14條第1項之一般
    洗錢罪。被告與簡文忠、吳温樺以及「張小姐」、「長宏KT
    」等不詳人士間，就上開詐欺取財及一般洗錢等犯行，各有
    犯意聯絡及行為分擔，均為共同正犯。
　㈡被告分別就本案被害人（共2人）所為之詐欺取財行為、洗錢
    行為間，客觀行為具有局部之同一性、著手實行階段並無明
    顯區隔，且主觀上均係以取得各該被害人之受騙財物為最終
    目的，依一般社會通念，各應評價為法律概念之一行為，方
    符刑罰公平原則，是本案被告於各該部分均係以法律上一行
    為同時觸犯三人以上共同犯詐欺取財罪及一般洗錢罪，皆屬
    想像競合犯，應依刑法第55條前段規定，各從一重之三人以
    上共同犯詐欺取財罪處斷。
　㈢被告所為上開2次三人以上共同犯詐欺取財罪，犯意各別，行
    為互異，應予分論併罰。　　
四、本院之判斷
　㈠上訴駁回（即附表編號1〈甲○○〉）部分：
　　原審認被告此部分犯罪事證明確，適用洗錢防制法第14條第
    1項，刑法第11條前段、第28條、第339條之4第1項第2款、
    第55條、第38條之1第1項前段、第3項，刑法施行法第1條之
    1第1項等規定，審酌被告否認犯行之犯後態度，及其知悉於
    政府機關、傳播媒體不斷揭露及宣導下，若不合常情地提供
    金融帳戶予不具相當信賴關係之人使用，自可預見該金融帳
    戶可能被用以收受詐欺所得款項，詎仍基於詐欺取財、一般
    洗錢之間接故意，提供本案帳戶予不詳人士使用，而致甲○○
    受騙，所為實屬不該；且被告迄原審判決前，尚未以和解、
    調解或其他方式賠償甲○○，足認本次犯行所生損害猶未經適
    當填補；及考量被告未曾因刑事案件經法院論罪科刑，素行
    尚可，與被告於本案各次犯行之角色分工，暨被告於原審審
    理中自陳之智識程度、生活狀況等一切情狀，量處被告此部
    分有期徒刑1年3月之刑。復說明：1.被告於此部分實際分得
    之犯罪所得1萬2千元，既未實際合法發還被害人，復無刑法
    第38條之2第2項不宜執行沒收之情事，應依同法第38條之1
    第1項前段、第3項規定，宣告沒收、追徵；2.被告於偵查中
    主動提出現金2千元作為本案犯罪所得予員警扣案，惟據其
    於原審之供述可知（見原審卷第284頁），上開扣案現金並
    非本案被告之犯罪所得或變得之物，故無從予以宣告沒收；
    3.被告既已將所提領之本案各次詐欺所得款項轉交給其他共
    同正犯，對該等款項不具事實上管領權，當無依洗錢防制法
    第18條之規定，就該等款項分別宣告沒收之餘地等情。經核
    原判決認事用法均無違誤，量刑亦屬妥適，沒收部分亦於法
    有據，應予維持。被告上訴意旨仍執前詞，指摘原判決此部
    分不當，為無理由，應予駁回。
　㈡撤銷改判（即附表編號2〈鐘元和〉）部分：
　1.原審認本件被告犯罪事證明確，予以論罪科刑，固非無見。
    惟量刑之輕重，雖屬事實審法院得依職權自由裁量之事項，
    然仍應受比例原則及公平原則之限制，否則其判決即非適法
    。刑事審判旨在實現刑罰權分配的正義，故法院對有罪被告
    之科刑，應符合罪刑相當之原則，使輕重得宜，罰當其罪，
    以契合社會之法律感情。又按「科刑時應以行為人之責任為
    基礎，並審酌一切情狀，尤應注意下列事項，為科刑輕重之
    標準：一、犯罪之動機、目的。二、犯罪時所受之刺激。三
    、犯罪之手段。四、犯罪行為人之生活狀況。五、犯罪行為
    人之品行。六、犯罪行為人之智識程度。七、犯罪行為人與
    被害人之關係。八、犯罪行為人違反義務之程度。九、犯罪
    所生之危險或損害。十、犯罪後之態度。」刑法第57條定有
    明文。是被告犯罪後之態度（例如，是否與告訴人達成和解
    及履行和解條件），即影響量刑之基礎，而應給予合理之差
    別處遇。查被告於本院審理期間，已與鐘元和達成和解且已
    給付和解金5萬元，鐘元和並表示同意給予被告緩刑或其他
    從輕處分等情，有和解書在卷可稽（見本院卷第15頁）。是
    可認於本院判決時，被告就此部分之犯行，其量刑基礎已與
    原審有所不同，應予重新審酌。原審未及審酌上開科刑情狀
    ，被告上訴及辯護意旨此部分之上訴即有理由，自應由本院
    將原判決此部分及所定之應執行刑均撤銷改判。
　2.爰審酌被告知悉詐欺犯罪在我國橫行多年，社會上屢見大量
    被害人遭各式詐欺手法騙取金錢，並在轉帳至金融帳戶後旋
    遭提領一空，故於政府機關、傳播媒體不斷揭露及宣導下，
    若不合常情地提供金融帳戶予不具相當信賴關係之人使用，
    自可預見該金融帳戶可能被用以收受詐欺所得款項，詎被告
    為獲取報酬而抱持忽略、容任之心態，即基於詐欺取財、一
    般洗錢之間接故意，提供本案帳戶予不詳人士使用，並依不
    詳人士之指示從本案帳戶提領本案告訴人2人之受騙款項後
    ，再前往特定地點當面轉交該等提領款項予吳温樺，復輾轉
    經由吳温樺、簡文忠交予不詳人士，進而掩飾及隱匿該等詐
    欺所得款項之去向、所在，其犯罪之動機、目的、手段實屬
    可責；又考量被告就雖自始否認犯罪，然於本案判決前已與
    鐘元和達成和解，並履行和解條件完畢等犯罪後態度；及考
    量被告並無前科，有臺灣高等法院被告前案紀錄表附卷可考
    （本院卷第37頁），素行尚可，以及被告於本案各次犯行之
    角色分工，暨被告於本院審理中自陳高職畢業、目前為工廠
    作業員、需扶養父母及2個分別就讀高中及大學的小孩（見
    本院卷第72頁）等一切情狀，就此部分量處如主文第2項所
    示之刑。又被告此部分之犯罪所得雖為1萬2千元，但被告已
    與鐘元和達成和解，並已給付和解金完畢，詳如前述。倘再
    宣告沒收此部分犯罪所得，顯屬過苛，爰依刑法第38條之2
    第2項規定，不再宣告沒收。
　㈢衡酌本案被告所犯各罪侵害法益之異同、對侵害法益之加重
    效益及時間、空間之密接程度，而為整體評價後，就上開上
    訴駁回及撤銷改判所處之刑，定其應執行之刑如主文所示，
    以資懲儆。
　㈣末查，被告前未曾因故意犯罪受有期徒刑以上刑之宣告，有
    臺灣高等法院被告前案紀錄表在卷可佐（見本院卷第37頁）
    。其因一時失慮而為本次犯行，致罹刑章，犯罪之動機、目
    的尚非重大；且被告於本院審理期間，已與鐘元和達成和解
    且已給付和解金5萬元，鐘元和並表示同意給予被告緩刑或
    其他從輕處分等情，已如前述。復觀之被告就本案甲○○部分
    雖未能達成和解，但被告及辯護人已自行聯繫或請求本院傳
    喚、多次聯繫（見本院卷第55、57、65頁），可謂已盡其真
    摯之努力以彌補損害等情，及被告於本案各次犯行之角色分
    工，暨被告於本院審理中自陳高職畢業、目前為工廠作業員
    、需扶養父母及2個分別就讀高中及大學的小孩等情，足認
    其犯罪後態度尚稱良好。而本件犯行僅係被告偶一不慎觸法
    ，其經此偵審程序及科刑之宣告，應能知所警惕，而無再犯
    之虞，是以本院認所宣告之刑，以暫不執行為適當，爰依刑
    法第74條第1項第1款規定，併予宣告緩刑5年。惟為使被告
    能深植守法及正確之觀念，併依刑法第74條第2項第8款規定
    ，命被告應接受受理執行之地方檢察署所舉辦之法治教育課
    程2場次，暨依刑法第93條第1項第2款規定，諭知緩刑期間
    付保護管束，以勵自新。另依刑法第75條之1第1項第4款規
    定，受緩刑之宣告，違反上開本院所定負擔情節重大，足認
    原宣告之緩刑難收其預期效果，檢察官得依刑事訴訟法第47
    6條及刑法第75條之1第1項第4款之規定，聲請撤銷本件緩刑
    之宣告，併予敘明。
據上論結，應依刑事訴訟法第368條、第369條第1項前段、第364
條、第299條第1項前段，洗錢防制法第14條第1項，刑法第11條
前段、第28條、第339條之4第1項第2款、第55條、第51條第5款
、第38條之1第1項前段、第3項、第74條第1項第1款、第2項第8
款、第93條第1項第2款，刑法施行法第1條之1第1項，判決如主
文。
本案經檢察官張子凡提起公訴，檢察官乙○○到庭執行職務。
中　　華　　民　　國　　111 　年　　10　　月　　12　　日
　　　　　　　刑事第四庭　審判長法　官　蔡名曜
　　　　　　　　　　　　　　　　法　官　林宜民
　　　　　　　　　　　　　　　　法　官　邱鼎文
以上正本證明與原本無異。
如不服本判決應於收受送達後20日內向本院提出上訴書狀，其未
敘述上訴理由者，並得於提起上訴後20日內向本院補提理由書（
均須按他造當事人之人數附繕本）「切勿逕送上級法院」。因疫
情而遲誤不變期間，得向法院聲請回復原狀。

　　　　　　　　　　　　　　　　書記官　陳宜屏

中　　華　　民　　國　　111 　年　　10　　月　　12　　日

附錄本案論罪科刑法條：
洗錢防制法第14條
有第二條各款所列洗錢行為者，處7年以下有期徒刑，併科新臺
幣5百萬元以下罰金。
前項之未遂犯罰之。
前二項情形，不得科以超過其特定犯罪所定最重本刑之刑。

中華民國刑法第339條之4
犯第339條詐欺罪而有下列情形之一者，處1年以上7年以下有期
徒刑，得併科1百萬元以下罰金：
一、冒用政府機關或公務員名義犯之。
二、三人以上共同犯之。
三、以廣播電視、電子通訊、網際網路或其他媒體等傳播工具，
    對公眾散布而犯之。
前項之未遂犯罰之。

附表：
編號 被害人 詐騙手法 轉帳時間 受騙金額 受款帳戶 提領時間 提領金額 原判決主文 1 甲○○ 自109年4月4日上午9時55分許起，接續以電話、LINE聯繫甲○○，並假冒其為甲○○之姪女，嗣於同年4月13日上午11時許，向甲○○佯稱：伊欲向甲○○借錢周轉云云。 109年4月13日下午1時53分許 29萬元 第一商業銀行 帳號000000000000000號 109年4月13日下午2時36分 27萬8千元 丙○○三人以上共同犯詐欺取財罪，各處有期徒刑壹年參月。未扣案之犯罪所得新臺幣壹萬貳仟元沒收，於全部或一部不能沒收或不宜執行沒收時，追徵其價額。 （上訴駁回） 2 鐘元和 於109年4月13日某時許，撥打電話向鐘元和及其母親佯稱：伊為鐘元和母親之胞妹，急需用錢云云。 109年4月13日下午2時14分許 28萬元 臺灣銀行 帳號000000000000號 109年4月13日下午某時許 26萬8千元 丙○○三人以上共同犯詐欺取財罪，各處有期徒刑壹年壹月。未扣案之犯罪所得新臺幣壹萬貳仟元沒收，於全部或一部不能沒收或不宜執行沒收時，追徵其價額。 （撤銷改判如主文第2項所示）